臺灣高等法院臺中分院刑事判決　　　 100年度上易字第1238號
上　訴　人
即　被　告　銀建國
上列上訴人因業務侵占案件，不服臺灣臺中地方法院100年度易
字第2007號中華民國100年8月3日第一審判決（起訴案號：臺灣
臺中地方法院檢察署100年度偵字第9375號），提起上訴，本院
判決如下：
    主  文
上訴駁回。
    理  由
一、按刑事訴訟法第350條、第361條、第362條、第367條規定，
    不服地方法院之第一審判決而上訴者，須提出上訴書狀，並
    應敘述具體理由，為上訴必備之程式；其所提出之書狀未敘
    述上訴理由，或僅曾以言詞陳述上訴理由者，均應於上訴期
    間屆滿後20日內補提理由書於第一審法院。第一審法院經形
    式審查，認逾期未補提上訴理由者，應定期間先命補正；逾
    期未補正者，為上訴不合法律上之程式，應以裁定駁回。倘
    已提出上訴理由，但所提非屬具體理由者，則由第二審法院
    以上訴不合法律上之程式，判決駁回。而所謂具體理由，必
    係依據卷內既有訴訟資料或提出新事證，指摘或表明第一審
    判決有何採證認事、用法或量刑等足以影響判決本旨之不當
    或違法，而構成應予撤銷之具體事由，始克當之（例如：依
    憑證據法則具體指出所採證據何以不具證據能力，或依憑卷
    證資料，明確指出所為證據證明力之判斷如何違背經驗、論
    理法則）；倘僅泛言原判決認定事實錯誤、違背法令、量刑
    失之過重或輕縱，而未依上揭意旨指出具體事由，或形式上
    雖已指出具體事由，然該事由縱使屬實，亦不足以認為原判
    決有何不當或違法者（例如：對不具有調查必要性之證據，
    法院未依聲請調查亦未說明理由，或援用證據不當，但除去
    該證據仍應為同一事實之認定），皆難謂係具體理由，俾與
    第二審上訴制度旨在請求第二審法院撤銷、變更第一審不當
    或違法之判決，以實現個案救濟之立法目的相契合，並節制
    濫行上訴（最高法院97年度臺上字第892 號判決意旨參照）
    。又理由是否具體，則屬第二審法院審查之範圍，不在命補
    正之列，亦即上訴書狀已記載理由，並有具體之敘述時，其
    上訴既屬合法，第二審法院固應就其理由之是否可取，為實
    體之審理及判斷；如認其上訴書狀雖記載理由，但並未具體
    敘述時，則無須再命補正，可逕認其上訴不合法，以判決駁
    回之（最高法院97年度臺上字第6485號、99年度臺上字第35
    01號判決意旨參照）。
二、本案上訴人即被告銀建國（下稱被告）不服原審判決提起上
    訴，其上訴狀所載理由略以：被告於民國98年間有一筆交通
    罰鍰金額需分期繳納，惟因年紀大找工作不易，致拖欠餘款
    1萬多元。於100年3月21日早上接獲通知所欠餘款1萬多元如
    不繳清，則前所繳之一切金額將被沒收，被告急需前往繳款
    ，即電請曾經理前來帶班，並將甫收到之住戶管理費3 千多
    元轉交曾經理，如被告確有侵占之意圖，何以留下該部分之
    管理費？又於前一日（20日）該大樓之財物委員譚一中曾交
    付被告2 萬多元以支付廠商維修費用，被告均一一通知廠商
    前來領取，如被告確有侵吞公款之意圖，何不全額拿走？且
    事後被告以電話聯絡曾經理，願意以在該公司任職之13日薪
    資扣抵所挪用之公款，如有不足再為補足，不知曾經理何以
    提出告訴，爰請鈞院撤銷原判決，另為適法之裁判。
三、經查：
  (一)按「侵占罪為即成犯，於持有人將持有他人之物，變更易為
    所有之意思，即成立犯罪；是構成侵占罪，以行為人必須先
    持有他人之物為要件。」（最高法院93台上字第6887號判決
    意旨參照），是不因其事後同意返還所侵占之款項，而解免
    其已成立之犯罪。
  (二)原審判決業已說明被告對於前揭時地，將其擔任「水源地社
    區」管理員期間，向住戶譚一中、馮啟書、廖寶貴、賴瑩珊
    、曾麗秀所收取之管理費、停車費、清潔費等相關費用合計
    8610元，予以侵占入己，挪供繳交個人交通違規罰鍰之用等
    情，已經坦白承認，核與告訴人大為公司代表人曾林壬於警
    詢中之指訴（見警卷第7至8頁）及偵查中以證人身份所為之
    證述（見偵查卷第39頁）相符，並有被告向住戶收取相關管
    理費用後所開立之管理費繳交收據9份（編號991348、99134
    9、991350、991352、990774、990775、990776、990777、9
    90778 ）（見偵查卷第47至63頁）、被告到職時所簽立之大
    為公寓大廈管理維護有限公司管理員工委任合約書1 份（見
    警卷第19頁）等在卷可稽。況被告於警詢中自白：「（你有
    無業務侵占住戶繳交之管理費？）我有先挪用住戶繳交之管
    理費。」「（你侵占繳交之管理費為何？作何用途？）總共
    新台幣8610元。去繳罰金。」等語（見警卷第5 頁）；於偵
    查中亦自白：「我承認他（曾林壬）所講的是事實。」「我
    共收到管理費8610元。」「（收到的錢作何用途？）我拿去
    繳罰金，那些管理費我是3 月15日到16日收到的，但因為隔
    天就接到執行處通知要我繳罰金，所以我才決定挪用這些錢
    ，我是在3 月21日挪用拿去繳罰金的。」等語甚詳（見偵查
    卷第39頁），足見被告於警詢、偵查及原審之自白，核與事
    實相符，至堪採信。從而，被告上訴意旨所稱：其並未侵占
    當天所另收取之3 千多元管理費，或前一日所收轉交給廠商
    之2 萬多元，足見其並無侵占之意圖云云。然上開二筆款項
    與被告本案所侵占之犯罪事實並無關聯，自不能採為有利於
    被告之證據；另被告所稱事後曾同意公司扣薪抵償其侵占之
    金額，亦屬其犯後態度之問題，實無從解免其已成立之業務
    侵占罪責。是其上開辯解，均不足採信。其另聲請傳喚證人
    譚一中，以證明其前一日未侵占2 萬多元，經核亦無必要，
    爰不再為傳喚，併予敘明。
四、綜上所述，本院依形式上觀察，認原審判決認事用法並無違
    法或不當之處，量刑亦屬妥適，被告上訴理由並未依據卷內
    既有訴訟資料或提出新事證，指摘或表明第一審判決有何採
    證認事、用法或量刑等足以影響判決本旨之不當或違法，而
    構成應予撤銷之具體事由，或所提上訴理由，業經原審判決
    於理由欄內詳為說明，是均非屬得上訴第二審之具體理由。
    依上揭法律規定及判決意旨，被告提起之第二審上訴不合法
    律上程式，爰不經言詞辯論，判決駁回上訴。
據上論斷，應依刑事訴訟法第367條前段、第372條，判決如主文
。
中    華    民    國   100    年    9     月    28    日
            刑事第三庭  審判長法  官  王  增  瑜
                              法  官  李  悌  愷
                              法  官  唐  光  義
以上正本證明與原本無異。
不得上訴。
                              書記官  呂  安  茹
中    華    民    國   100    年    9     月    28    日